臺灣臺中地方法院民事裁定　　　　　　　100年度抗字第179號
抗告人　湯篤泳即湯源河
相對人　鄭曾屘英
上列當事人間拍賣抵押物事件，抗告人對於民國100年5月25日本
院100年度司拍字第222號裁定提起抗告，本院裁定如下：
    主      文
抗告駁回。
抗告程序費用新臺幣壹仟元由抗告人負擔。
    理      由
一、按抵押權經設定登記後，債權人因債務屆期未受清償，依民
    法第873條第1項之規定，即得聲請法院拍賣抵押物，如對於
    此項法律關係有爭執時，亦應由有爭執之人提起訴訟，以求
    解決，不得僅依抗告程序聲明其有爭執，並據為廢棄拍賣裁
    定之理由（最高法院51年台抗字第269號判例參照）。易言
    之，聲請法院裁定准許拍賣抵押物，係屬非訟事件，為裁定
    之法院僅就抵押權人所提出之債權憑證、抵押權設定契約書
    、他項權利證明書、不動產登記謄本為形式上之審查，無從
    審酌屬於實體事項之法律關係。其抗告法院亦僅能就形式要
    件是否具備為審查，不得審究抗告人所爭執之實體事項。
二、抗告意旨略以：抗告人與相對人於民國84年間有票貼及借貸
    關係，為擔保該債務，乃於84年8月5日將其所有坐落於臺中
    市霧峰區○○○段1012地號之土地、及坐落於該土地上之同
    地段136建號即門牌號碼為臺中市○○區○○路559巷57 號
    三樓之房屋，設定新台幣(下同)260萬元之抵押權予相對人
    ，惟上開扺押權所擔保之債務，抗告人早已清償完畢，相對
    人聲請拍賣扺押物，自屬無據等語。
三、經查，本件相對人以抗告人提供上開不動產設定抵押向伊借
    款，目前尚積欠260萬元未清償，而向法院聲請准予拍賣抵
    押物，業據提出他項權利證明書、土地暨建物登記謄本、抵
    押權設定契約書等為憑。而抗告人上開抗告意旨所執債務已
    清償完畢等情，係屬實體上之爭執事項，依前開說明，應由
    抗告人另提起民事訴訟，以資解決，非本件非訟事件程序所
    得加以審究。茲原裁定法院依相對人所提出之抵押權設定契
    約書、他項權利證明書、土地暨建物登記謄本為形式審查，
    准許相對人為拍賣抵押物強制執行之聲請，於法並無不合，
    抗告人提起本件抗告為無理由，應予駁回。
四、另按對於非訟事件，依法應由關係人負擔費用者，法院裁定
    命關係人負擔時，應一併確定其數額，亦為非訟事件法第24
    條第1項所明定，而本件抗告程序費用額，審核卷附證物後
    確定為如主文第2項所示金額，併此敘明。
五、結論：本件抗告為無理由，爰依非訟事件法第46條、第21條
    第2項、第24條第1項，民事訴訟法第495條之1第1項、第449
    條第1項、第78條，裁定如主文。
中    華    民    國    100    年    8    月     1    日
                民事第三庭  審判長法  官  許秀芬
                                  法  官  曹宗鼎
                                  法  官  高英賓
以上正本係照原本作成。
如不服本裁定，僅得於收受本裁定正本送達後10日內，以適用法
規顯有錯誤為理由，向本院提出再抗告狀（須附繕本一份及繳納
再抗告裁判費新臺幣1,000元）。
中    華    民    國    100    年    8    月    1     日
                                  書記官  廖碩薇